臺灣臺南地方法院民事判決　九十年度訴字第二三一二號
　　原　　　告　台南縣永康市公所
　　法定代理人　丁　○　○
　　被　　　告　乙　○　○
　　特別代理人　丙　○　○
　　被　　　告　甲　○　○
　　　　　　　　戊　○　○
右當事人間請求拆屋還地等事件，本院判決如左：
    主      文
被告乙○○應將坐落台南縣永康市○○段一一四地號土地上，如附圖所示Ｂ部分面積
六點二五平方公尺鐵骨造遮雨棚、Ｃ部分面積三０點七五平方公尺鐵骨造、磚造棚架
、金爐、Ｄ部分面積七四點二二平方公尺鐵骨造二層營業所、Ｅ部分面積六一點五五
平方公尺木造遮雨棚等地上物拆除，並連同Ａ部分面積四二點三一平方公尺水泥空地
、Ｆ部分面積二一點四九平方公尺水泥空地交還原告。
被告乙○○應給付原告新台幣柒萬陸仟陸佰壹拾元，及自九十一年四月二十八日起至
清償日止，按年息百分之五計算之利息。
原告其餘之訴駁回。
訴訟費用由被告乙○○負擔二分之一，餘由原告負擔。
本判決原告勝訴部分，於原告以新台幣貳拾貳萬貳仟元為被告乙○○供擔保後，得假
執行；但被告乙○○如於假執行程序實施前以新台幣陸拾陸萬捌仟零拾伍元為原告
預供擔保，得免為假執行。
原告其餘假執行之聲請駁回。
    事      實
甲、原告方面：
一、聲明：求為判決
        （一）被告乙○○、丙○○應將坐落台南縣永康市○○段一一四號土地上，
              如附圖所示Ｂ、Ｃ、Ｄ、Ｅ部分地上物拆除，並將Ｂ、Ｃ、Ｄ、Ｅ部
              分土地連同Ａ、Ｆ部分土地面積合計二三六點五七平方公尺土地交還
              原告。
        （二）被告吳文正、戊○○應將坐落台南縣永康市○○段一一四地號土地上
              ，如附圖所示Ａ、Ｂ、Ｃ、Ｄ、Ｅ、Ｆ部分面積合計二三六點五七平
              方公尺土地交還原告。
        （三）被告乙○○應給付原告新台幣九萬七千零五十九元，及自本訴狀繕本
              送達翌日起至清償日止，按年息百分之五計算之利息。
        （四）願供擔保請准宣告假執行。
二、陳述：
    （一）坐落台南縣永康市○○段一一四號土地係永康市所有之土地，原告為該筆
          土地之管理機關。上開土地與被告乙○○、丙○○及訴外人吳清源、吳榮
          木、吳金榮、吳榮水等六人所共有坐落同段一四八號土地相毗鄰，詎被告
          乙○○於渠等共有前揭一四八號土地搭蓋違章建物時，竟未經原告之同意
          ，擅自逾越系爭一一四號土地，並於其上建蓋如附圖所示Ａ、Ｂ、Ｃ、Ｄ
          、Ｅ、Ｆ部分之地上物，雖經原告於民國（下同）八十九年八月二十八日
          發函通知渠等自行拆除，惟被告等均拒不置理。嗣被告乙○○等人更將系
          爭建物出租給被告甲○○及戊○○，供作其等經營統一計程車無線電台派
          車站之用，原告曾先後於九十年五月三十一日、同年六月八日及八月十五
          日，數度發函通知渠等遷離並將占用之土地回復原狀交還原告，然被告等
          人依舊置若罔聞。被告甲○○、戊○○係合夥關係，實際使用系爭土地及
          建物，亦曾發函永康市政府請求暫緩拆除建物。
    （二）按所有人對於無權占有或侵奪其所有物者，得請求返還之。對於妨害其所
          有權者，得請求除去之。民法第七百六十七條前段及中段定有明文。本件
          被告乙○○、丙○○等未經原告之同意，亦無其他法律權源，卻擅自佔用
          系爭五王段一一四號土地如附圖所示Ａ、Ｂ、Ｃ、Ｄ、Ｅ、Ｆ部分搭蓋地
          上物，顯屬無權占有，從而，原告自得依前揭民法之規定，請求渠等將系
          爭建物拆除並交還土地；另被告吳文正、戊○○二人占用系爭Ａ、Ｂ、Ｃ
          、Ｄ、Ｅ、Ｆ部分土地作為派車場之用，亦無正當權源，爰併依民法第七
          百六十七條前段規定，訴請被告吳文正、戊○○二人將前述土地交還原告
          。
    （三）被告乙○○未經原告之同意，亦無其他法律權源，卻擅自佔用系爭土地建
          蓋房屋，並將之出租給被告吳文正、戊○○等人謀利，顯屬無法律上之原
          因而受利益，並因而致原告受有相當於租金之損害，從而，原告自得依民
          法第一百七十九條規定，請求被告乙○○將其所受之利益返還予原告。玆
          系爭五王段一一四號土地申報地價為每平方公尺新台幣（下同）二千五百
          元，被告乙○○佔用土地面積為二三六點五七平方公尺，依土地法第一百
          零五條準用同法第九十七條規定，並自原告第一次發函通知被告拆屋還地
          之日即民國八十九八月二十八日起算，至九十一年四月十八日止，被告吳
          陳珠總計受有九萬七千零五十九元之不當利益（計算方式為2500×236 ‧
          57×10%× (1+234/365) =97059小數點後四捨五入），爰依民法第一百七
          十九條規定，追加起訴請求被告乙○○返還此部份之不當得利。
    （四）自三十六年起，系爭土地即由現今之永康市公所管理，從未由國有財產局
          管理。被告乙○○所提出之地租繳納收據，經核對原告留存之「永康鄉八
          十年上期鄉有耕地地租徵收代金調定底冊」，其中底冊號碼十三號所載係
          被告乙○○前向原告承租永康市○○段九二二之一號土地（嗣因地籍重測
          變為永康市○○段一０八六號）之資料，且上開土地嗣因被告未自任耕作
          ，違反耕地三七五減租條例第十六條第一項規定，已為原告訴請交還並經
          法院判決確定在案。可知被告乙○○提出之地租繳納收據與本件系爭土地
          毫無關係，其據此主張就系爭土地有租賃權存在云云，殊不足採。依據前
          揭底冊記載，系爭土地前曾出租與訴外人吳家景而非被告乙○○。
三、證據：提出地籍圖謄本、土地登記謄本、舊式土地登記簿謄本、臺南縣永康市公
    所函、房屋租賃契約書、占用協調會議紀錄、永康鄉公有耕地租賃契約、永康鄉
    七十一年下期、七十二年上、下期、七十三年上、下期、七時四年上、下期、七
    十五年上、下期、七十六年上、下期、七十七年上、下期、七十八年上、下期、
    七十九年上、下期、八十年上期鄉有耕地地租（租佃）徵收代金調定底冊、八十
    六年度上字第五０三號臺灣高等法院臺南分院民事判決（原審臺灣臺南地方法院
    八十六年訴字第三五四號）民事判決確定證明書、民事判決、永康市○○段一０
    八六地號實測圖、臺南縣現有房地租金計算標準（以上均為影本）、戶籍謄本、
    地價謄本各一份以及現場照片五幀為證，並聲請勘驗現場。
乙、被告乙○○、丙○○方面：
一、聲明：求為判決：原告之訴及其假執行之聲請均駁回；並陳明如受不利之判決，
    願供擔保請准免假執行。
二、陳述：
    （一）被告丙○○係乙○○子女，同段一四八地號土地雖係被告乙○○、丙○○
          與訴外人吳清源、吳榮水、吳榮木、吳金共有，但被告丙○○及訴外人並
          未占有系爭土地，亦未出租他人，亦無建物之蓋建行為。系爭土地及建物
          係僅由被告丙○○代被告乙○○管理，並以被告乙○○之名義出租與被告
          戊○○、甲○○經營計程車行，被告丙○○並無占有之事實，其僅是傳達
          機關。
    （二）被告乙○○在系爭土地原有租賃權，始建蓋系爭建物做為廟宇使用，但戶
          籍並未設於該地，於國有財產局有租賃之記載，嗣後土地歸永康市公所即
          原告管理後，原告才向被告乙○○表明不願再收租，但非無權占有蓋建建
          物，原告主張無權占有，與事實不符。土地現登記永康市公所所有，果應
          歸還，被告乙○○願意歸還，但請有較長之履行期限。另原告主張之損害
          金過高，應酌減。
    （三）本件被告於九十一年五月十五日提出永康鄉公所鄉有地（耕地）租金繳納
          收據影本十一張俾證明被告乙○○對系爭土地非無權占有。原告九十一年
          五月廿七日陳報狀說明底冊十三號所載為乙○○承租原永康市○○段九二
          二之一號（現為仁愛段一○八六號土地）與本件無關。但查有關底冊除號
          碼十三號之外，尚有底冊號碼第二十號、廿五號、廿四號存在，其中吳陳
          珠六十二年分別在二十號及廿五號底冊通知上，六十五年分別在二十號及
          十三號底冊上，六十四年則在底冊號碼二十號繳納兩筆租金，被告單以八
          十年底冊第十三號內容所載主張乙○○對系爭土地無租賃權而拒提出二十
          號、廿四號、廿五號底冊，顯有欠缺，主張在原告未終止租賃契約之前，
          仍屬有權占有。
    （四）因系爭建物之基地包含一四八地號土地，所以有上鎖，東西是放在同段一
          四八地號上，並非放在系爭土地上，被告戊○○、甲○○因租約到期終止
          ，已不再使用系爭建物。
三、證據：提出奇美醫學中心診斷證明書一份以及五十六年至八十年永康鄉公所鄉有
    地（耕地）租金繳納通知書十一張（以上均為影本）為證，並聲請函詢財政部國
    有財產局臺灣南區辦事處有關系爭土地租賃事項。
丙、被告甲○○、戊○○方面：未於言詞辯論期日到場，亦未提出任何書狀，作何聲
    明或陳述。
丁、本院依原告聲請勘驗現場，另依被告之聲請函詢國有財產局關於系爭土地租賃事
    宜。
    理      由
壹、程序方面：
    按當事人喪失訴訟能力或法定代理人死亡或其代理權消滅者，訴訟程序在有法定
    代理人或取得訴訟能力之本人，承受其訴訟以前當然停止；惟有訴訟代理人者不
    適用之；另承受訴訟人，於得為承受時，應即為承受之聲明；民事訴訟法第一百
    七十條、第一百七十三條及第一百七十五條第一項分別定有明文參照。本件原告
    之原法定代理人曾文錡已因任期屆滿卸任，由丁○○繼任；並由原告具狀聲明承
    受訴訟，有其所提出之陳報狀、民事委任狀及聲明承受訴狀在卷可參（本院卷第
    六三至六六頁），經核與前開規定相符，應准其承受訴訟。次按訴狀送達後，原
    告不得將原訴變更或追加他訴。但有下列各款情形之一者，不在此限：(二)請求之
    基礎事實同一者。(七)不甚礙被告之防禦及訴訟之終結者。被告於訴之變更或追加
    無異議，而為本案之言詞辯論者，視為同意變更或追加。民事訴訟法第百五十五
    條第一項第二、七款、第二項分別定有明文。本件原告起訴時係主張被告應拆屋
    交地，嗣於九十一年四月十八日提出準備書狀追加請求相當於租金之不當得利損
    害金九萬七千零五十九元及利息，惟被告訴訟代理人等對此並無異議，而為本案
    之言詞辯論，且此項訴之追加並不甚礙被告之防禦及訴訟之終結，揆諸前揭說明
    ，自應與准許，併此敘明。又本件被告甲○○、戊○○經合法通知，未於言詞辯
    論期日到場，核無民事訴訟法第三百八十六條所列各款情形，茲依原告之聲請，
    由其一造辯論而為判決，合先敘明。
貳、得心證之理由：
一、本件原告起訴主張：坐落台南縣永康市○○段一一四號土地係永康市所有之土地
    ，原告為該筆土地之管理機關。上開土地與被告乙○○、丙○○及訴外人吳清源
    、吳榮木、吳金榮、吳榮水等六人所共有坐落同段一四八號之土地相毗鄰，詎被
    告乙○○於渠等共有前揭一四八號土地搭蓋違章建物時，竟未經原告之同意，擅
    自逾越系爭一一四號土地，並於其上建蓋如附圖所示Ａ、Ｂ、Ｃ、Ｄ、Ｅ、Ｆ部
    分之地上物，雖經原告於八十九年八月二十八日發函通知渠等自行拆除，惟被告
    等均拒不置理。嗣被告乙○○等人更將系爭建物出租給被告甲○○及戊○○，供
    作其等經營統一計程車無線電台派車站之用，原告曾先後於九十年五月三十一日
    、同年六月八日及八月十五日，數度發函通知渠等遷離並將占用之土地回復原狀
    交還原告，然被告等人依舊置若罔聞。被告乙○○無其他法律權源，擅自佔用系
    爭土地建蓋房屋，並將之出租給被告吳文正、戊○○等人謀利，顯屬無法律上之
    原因而受利益，並因而致原告受有相當於租金之損害，爰本於民法第七百六十七
    條之所有物返還請求權及民法第一百七十九條不當得利之法律關係，求為判命被
    告乙○○、丙○○應將坐落台南縣永康市○○段一一四號土地上，如附圖所示Ｂ
    、Ｃ、Ｄ、Ｅ部分地上物拆除，並將Ｂ、Ｃ、Ｄ、Ｅ部分土地連同Ａ、Ｆ部分土
    地面積合計二三六點五七平方公尺土地交還原告。被告吳文正、戊○○應將坐落
    台南縣永康市○○段一一四號土地上，如附圖所示Ａ、Ｂ、Ｃ、Ｄ、Ｅ、Ｆ部分
    面積合計二三六點五七平方公尺土地交還原告。被告乙○○應給付原告新台幣九
    萬七千零五十九元元，及自本訴狀繕本送達翌日起至清償日止，按年息百分之五
    計算之利息等語。
二、被告乙○○、丙○○則以：被告乙○○對於系爭土地原有租賃權，始建蓋系爭建
    物做為廟宇使用，但戶籍並未設於該地，此租賃權於國有財產局有相關記錄，嗣
    土地歸永康市公所即原告管理後，原告才向被告乙○○表明不願再收租，並非無
    權占有蓋建建物，原告主張無權占有，與事實不符。土地現登記永康市公所所有
    ，果應歸還，被告乙○○願意歸還，但請有較長之履行期限等語，又被告吳喜酒
    僅係單純為報告乙○○管理系爭土地及建物，並無占有之事實，另與被告戊○○
    、甲○○之租賃契約業已到期終止等語，資為抗辯。
三、查原告主張坐落臺南縣永康市○○段一一四地號土地係屬永康市所有，永康市公
    所任管理機關，與被告乙○○、丙○○與訴外人吳清源、吳榮水、吳榮木、吳金
    榮共有之坐落同段一四八地號土地相毗鄰，被告乙○○於系爭土地及同段一四八
    地號起造建築如附圖所示Ｂ、Ｃ、Ｄ、Ｅ部分地上之地上物，並將土地及建物出
    租與被告戊○○、甲○○經營計程車行，目前租賃契約已到期，原告曾於八十九
    年八月二十八日發函通知被告乙○○自行拆除所有占用建物之事實，業據其於本
    院審理時陳述在卷，並有其提出之土地登記謄本、地籍圖、臺南縣永康市公所八
    十九年八月二十八日八九所財字第三一七二四號函、由吳榮水（被告乙○○之子
    ）代收訖之回執、房屋租賃契約書影本各一份在卷可稽（補字卷第七至九、十、
    十一、十一背面、十二至十四頁），並將本院會同臺南縣永康地政務事務所人員
    到場勘驗屬實，並制有勘驗筆錄、複丈成果圖各一份及現場照片六幀附卷可憑（
    本院卷第六八至七六頁），且為被告乙○○、丙○○所不爭執，而被告甲○○、
    戊○○因均未到場，復未提出任何證據資料供本院參酌，就調查證據結果，自堪
    信原告此部分主張為真實。
四、另原告主張被告等無正當權源占有系爭土地，被告乙○○、丙○○應拆除系爭建
    物，被告乙○○、丙○○、戊○○、及甲○○應交還系爭土地予原告，被告乙○○並應給付損害金之事實，惟被告乙○○王喜久仍執前揭情詞置辯，從而，本件
    應予審究者厥為（一）被告乙○○所有建物占用系爭土地是否有正當權源，被告
    丙○○有無拆除建物交還系爭土地之義務。（二））被告戊○○、甲○○是否仍
    繼續占有使用系爭土地。（三）被告乙○○是否獲有占有系爭土地之利益。經查
    ：
（一）被告乙○○主張系爭土地係其所承租，在原告未終止租賃契約之前，仍屬有權
      占有等語，並提出五十六年一期、六十年一期至六十五年二期、八十年上期鄉
      有地（耕地）租金繳納通知書資為抗辯。惟本件坐落臺南縣永康市○○段一一
      四地號土地重測前之地號為網寮段九二五之一地號，於三十六年四月十六日土
      地總登記時，登記所有權人即係原告，迄至原告提起本件訴訟止所有權人均未
      變更，有舊式土地登記簿謄本、土地登記謄本在卷可考（訴字卷四七至五０頁
      、補字卷第七至九頁），但曾於五十二年至八十年間出租與訴外人吳家景，此
      有永康鄉公有耕地租賃契約、永康鄉七十一年下期至八十年上下期之鄉有耕地
      租佃調定底冊附卷可參（訴字卷第一六五、第一六七至二００、一三五至一三
      六頁），而被告乙○○向原告所承租之土地係重測前臺南縣永康市○○段九二
      二之一地號土地，重測後地號為同市○○段一０八六地號土地，況被告乙○○
      所承租之前揭土地，業於八十七年五月二十九日經臺灣高等法院臺南分院以八
      十六年度上字第五０三號判決因被告乙○○不自任耕作，原告得依耕地三七五
      減租條例第十六條第二項規定請求被告乙○○返還前揭土地確定之事實，業據
      其於審理時陳述在卷，並提出之土地登記謄本、永康鄉公有耕地租賃契約、七
      十一年下期至八十年上下期鄉有耕地租佃調定底冊、臺灣高等法院民事判決八
      十六年度上字第五０三號判決、民事判決確定證明書資為佐證（訴字卷第一三
      四、一三三、一六七至二００、一三五至一三六頁、一三八至一四九、一三七
      ），並經本院核閱前揭書證查明屬實無訛，被告乙○○對前揭書證形式上之真
      正亦不爭執，足認被告乙○○上開租賃關係存在之主張係指他筆土地，與系爭
      土地無涉，與原告間之於本件五王段一一四地號土地確無租賃關係存在，此外
      ，被告乙○○並未積極舉證占有系爭土地有何正當權源，則原告乙○○未經原
      告之同意，擅自越界占有系爭土地建造房屋自屬無權占有之事實，應堪認定。
（二）另被告丙○○抗辯：坐落系爭土地上之建物係其母親即被告乙○○屬建造，曾
      代被告乙○○以乙○○之名義將整編前門牌號碼為臺南縣永康市○○街六十九
      巷一０一號之系爭建物全部出租與被告戊○○、甲○○，但此乃單純管理行為
      ，並無占有之事實等語。查坐落系爭土地如附圖所示Ｂ、Ｃ、Ｄ、Ｅ部分之建
      物乃被乙○○所建造乙節，惟原告所不爭執，自應信為真實，雖系爭建物部分
      坐落於被告乙○○、丙○○與訴外人吳金榮、吳清源、吳榮水、吳榮木分別共
      有之同段一四八地號土地，惟被告丙○○之戶籍既未設於系爭建物內，有卷附
      之戶籍謄本可按（訴字卷第二五頁），且經本院先後於九十一年三月二十五日
      督同臺南縣永康地政事務所人員勘驗現場以及同年八月二十三日再次勘驗現場
      ，前次勘驗結果為系爭建物目前由被告戊○○、甲○○經營統一計程車無線電
      台，之後勘驗結果為系爭建物已無人使用，惟均未發現被告丙○○占有使用之
      事實，分別制有勘驗筆錄及現場照片十幀附卷可參（訴字卷第六九至七一、二
      一０至二一二、七二至七三、二一五至二一六頁）；另經本院詳閱上述之租賃
      契約首頁及末頁當事人欄所載出租人為被告乙○○、承租人係被告甲○○、戊○○，雖被告丙○○自承係代被告乙○○以其名義出租，但尚無法據此推認被
      告丙○○有間接占有之事實，而原告又未提出其他證據供本院調查，因之，被
      告丙○○辯稱無占有使用系爭土地及建物尚非虛妄。承上，系爭建物乃被告乙○○所建造，僅其對建物擁有處分權，而被告丙○○又無占有使用系爭土地、
      建物之事實，則原告請求被告丙○○拆除系爭建物及交還系爭土地即屬無據。
（三）原告主張前揭系爭建物之租賃契約雖已到期，但被告戊○○、甲○○仍繼續使
      用系爭建物等語。然查，系爭建物固曾於九十年五月五日起至九十一年五月四
      日止出租與被告甲○○、戊○○，並於九十一年三月二十五日本院勘驗現場時
      ，仍為被告戊○○、甲○○經營統一計程車無線電台五王派車站之用，而停放
      在系爭土地上之計程車標示之車行均為統一計程車，有前揭房屋租賃契約書、
      勘驗筆錄及現場照片可資為證，惟依前揭租賃契約所載上開租約業於九十一年
      五月四日到期，且本院於同年八月二十三日再次勘驗現場時統一計程車無線電
      台五王派車站之招牌業已拆除，亦無人在該處，現場僅留有計程車三輛、沙發
      二座、瓦斯、熱水器，有前揭房屋租賃契約書、勘驗筆錄及現場照片足資為憑
      ，另就停放計程車車門標示之車行行號為金福並非統一計程車，亦無從判定係
      屬被告戊○○、甲○○經營之統一計程車無線電台所有，且被告戊○○、甲○○另於系爭建物之對面設有統一計程車站之派車站，並有計程車在該處出入，
      足徵被告戊○○、甲○○於本件訴訟辯論終結時已無繼續占有使用系爭土地及
      建物之事實，從而，原告請求被告戊○○、甲○○交還系爭土地亦屬無據。
（四）按不當得利之受領人應返還其所受之利益，並不以明知其所受之利益為無法律
      上原因為要件，僅於受領人為善意時，以現實利益為限負返還義務，若受領人
      於受領時為惡意者，不問屬受利益是否存在，均需返還。次按依不當得利之法
      則請求返還不當得利，已無法律上之原因而受利益，致他人受有損害為其條件
      ，故其得請求返還之範圍，應以對方所受之利益為度，非以請求人所受損害若
      干為準，無權占有他人土地，可能獲得相當租金之利益為社會通常之觀念，是
      被上訴人抗辯其占有系爭土地所得之利益，僅相當於法定最高限額租金之數額
      ，尚屬可採。（最高法院八十五年度臺上字第四五號、六十一年度臺上字第一
      六九五號判例參照）。原告主張已於八十九年八月二十八日以八九所財字第三
      一七二四號函通知被告乙○○，並載明限期於同年九月五日前自行拆除如附圖
      所示Ｂ、Ｃ、Ｄ、Ｅ部分地上物，該函並於同年八月三十日由被告乙○○之子
      吳榮水代為收受，被告乙○○迄今尚未拆除如附圖所示Ｂ、Ｃ、Ｄ、Ｅ部分地
      上物之事實，並提出前揭函文及掛號郵件收件回執以資為證（補字卷第十一、
      十一背面）。雖被告乙○○辯稱並未收受前揭函文，經查，訴外人吳榮水乃被
      告乙○○之子，有戶籍謄本在卷可稽（訴字卷第二三頁），衡之常情自會將上
      開信函轉交被告乙○○。因之，如上所述，被告乙○○未經原告同意擅自無權
      占有系爭土地建造如附圖所示Ｂ、Ｃ、Ｄ、Ｅ部分建物，再參以被告於八十九
      年八月三十日已明知原告以前揭函文通知其應於同年九月五日以前自行拆除如
      附圖所示Ｂ、Ｃ、Ｄ、Ｅ部分建物，迄今仍未拆除，則被告乙○○明知自八十
      九年九月五日起至九十一年四月十八日止占有系爭土地建造系爭建物，期間並
      將之出租與被告甲○○、戊○○牟利，顯屬無法律上之原因而受有利益，因而
      致原告受有相當於租金之損害，從而，揆諸前揭判例說明，原告依民法第一百
      七十九條之規定請求被告乙○○給付前開期間內相當於租金之損害金及法定遲
      延利息自屬有據。
（五）再按城市地方房屋之資金，以不超過土地及其建築物申報總價年息百分之十為
      限。第九十七條、第九十九條及第一百零一條之規定，於租用基地建築房無均
      準用之。土地法第九十七條第一項、第一百零五條分別定有明文。另按以支付
      金錢為標的者，債權人得請求依法定利率計算之遲延利息，民法第二百三十一
      條第一項亦定有明文。茲就原告請求相當於不當得利之損害金是否可採，敘述
      如下：系爭土地位於巷內，東邊有五王廟，廟後均為草叢、樹林，系爭土地之
      兩邊為住宅區，前方有一片空地，空地上有鐵皮建物，系爭土地距離中華路市
      中心約二、三百公尺，距兵仔市場不遠；被告乙○○占用系爭土地之面積為二
      三六點五七平方公尺；九十一年七月公告現值為每平方公尺二萬一百元，八十
      九年七月之申報地價為每平方公尺二千五百元，此有前揭九十一年八月二十三
      日之勘驗筆錄、現場略圖、現場照片及九十一年三月二十七日複丈成果圖、地
      價謄本（訴字卷第二一０至二一五、七五、二三五），再參以臺南縣縣有房地
      租金計算標準，部分使用分區一律按公告地價年息百分之五計收，系爭土地八
      十九年七月之申報地價與九十一年七月之公告現值相差約八倍，以及近年經濟
      不景氣、房地產價值滑落等情（訴字卷第二一八頁），認原告請求係按八十九
      年七月之申報地價每平方公尺二千五百元之年息百分之八計算，應屬合理，從
      而，原告請求被告乙○○給付八十九年九月五日起至九十一年四月十八日止相
      當於不當得利之損害金即七萬六千六百十元，及自本件訴狀繕本送達之翌日即
      九十一年四月二十八日起至清償日止，按年息百分之五計算之利息，自應准許
      。｛計算方式：2500×236.57×8﹪×（1＋226/365）＝76610，元以下四捨五
      入｝
五、綜上所述，原告主張坐落臺南縣永康市○○段一一四地號土地係屬永康市所有，
    由原告任管理機關，上開土地與被告乙○○、丙○○及訴外人吳清源、吳榮木、
    吳金榮、吳榮水等六人所共有坐落同段一四八號之土地相毗鄰，詎被告乙○○於
    渠等共有前揭一四八號土地搭蓋違章建物時，竟未經原告之同意，擅自逾越系爭
    一一四號土地，並於其上建蓋如附圖所示Ａ、Ｂ、Ｃ、Ｄ、Ｅ、Ｆ部分之地上物
    ，雖經原告於八十九年八月二十八日發函通知於同年九月五日前自行拆除，惟被
    告乙○○等均拒不置理。被告乙○○無其他法律權源，擅自佔用系爭土地建蓋房
    屋，並將之出租給被告吳文正、戊○○等人謀利，顯屬無法律上之原因而受利益
    ，因而致原告受有相當於租金之損害，爰本於民法第七百六十七條之所有物返還
    請求權及不當得利之法律關係，求為判決：（一）被告乙○○應將坐落台南縣永
    康市○○段一一四地號土地上，如附圖所示Ｂ、Ｃ、Ｄ、Ｅ部分地上物拆除，並
    將Ｂ、Ｃ、Ｄ、Ｅ部分土地連同Ａ、Ｆ部分土地交還原告。（二）被告乙○○應
    給付原告新台幣七萬六千六百十元，及自本訴狀繕本送達翌日即九十一年四月二
    十八日起至清償日止，按年息百分之五計算之利息範圍內，為有理由，應予准許
    ，逾此部分之請求，則無理由，應予駁回。再者，本件原告勝訴部分，原告及被
    告乙○○均分別陳明願供擔保請准宣告假執行或免為假執行，核無不合，爰分別
    酌定相當之擔保金額，併予准許。原告敗訴部分，其假執行之聲請失所附麗，應
    予駁回。
六、又本件待證事實已臻明確，兩造其餘攻擊防禦方法及舉證，對於判決結果已不生
    影響，爰不一一詳為審酌，附此敘明。
七、據上論結：本件原告之訴為一部有理由，一部無理由，並依民事訴訟法第三百八
    十五條第一項前段、第七十九條但書、第三百九十條第二項、第三百九十二條，
    判決如主文。
中　　　華　　　民　　　國　　九十一　　年　　　十　　　月　　 十七　　 日
　　　　　　　　　　　　　　　　臺灣臺南地方法院民事第一庭
~B審判長法官　周素秋
~B　　法　官　林逸梅
~B　　法　官　黃欣怡
右為正本係照原本作成
如對本判決上訴，須於判決送達後廿日內向本院提出上訴狀
中　　　華　　　民　　　國　　九十一　　年　　　十　　　月　　　十七　　日
~B法院書記官　陳靜娟
